【裁判字號】    98,上訴,816
【裁判日期】    980831
【裁判案由】    違反廢棄物清理法等
【裁判全文】
臺灣高等法院高雄分院刑事判決         98年度上訴字第816號
上  訴  人
即  被  告  甲○○
選任辯護人  謝秋蘭律師
上列上訴人因違反廢棄物清理法等案件，不服臺灣高雄地方法院
97年度訴字第1823號中華民國98年4 月15日第一審判決（起訴案
號：臺灣高雄地方法院檢察署96年度偵字第25199 號），提起上
訴，本院判決如下：
     主  文
原判決關於甲○○部分撤銷。
甲○○共同犯畜牧法第三十八條第二項之將未經衛生檢查合格屠
體供人食用罪，處有期徒刑捌月；又共同犯畜牧法第三十八條第
二項之將未經衛生檢查合格屠體供人食用罪，處有期徒刑捌月；
應執行有期徒刑壹年貳月，緩刑參年，並應向國庫支付新台幣拾
伍萬元。
甲○○其他被訴犯畜牧法第三十八條第二項之將未經衛生檢查合
格屠體供人食用罪部分均無罪。
     事  實
一、甲○○、乙○○（已經原審判處有期徒刑1 年2 月，緩刑3
    年，並應向公庫支付新台幣10萬元及向指定之公益團體、地
    方自治團體或社區提供80小時之義務勞動服務，緩刑內付保
    護管束確定）各係從事清除集運斃死畜禽之業務，其中乙○○清除集運斃死畜禽後，均載運至高雄縣路竹鄉○○路277
    巷底之土虱養殖池旁工寮旁（下稱大同路工寮），再由甲○○一併載運至璇億企業股份有限公司進行再利用製成相關產
    品。詎甲○○與乙○○明知所清除集運之斃死豬未經屠宰衛
    生檢查不得供人食用，為圖私利，竟共同基於意圖供人食用
    而販賣之犯意聯絡，分別於民國96年6 月13日、96年6 月14
    日，由甲○○與乙○○將清除集運所得品質較好之斃死豬卸
    下留置在前開大同路工寮，乙○○再以所有門號0000000000
    號行動電話撥打丙○○（已經原審判處有期徒刑1 年6 月，
    緩刑3 年，並應向公庫支付新台幣20萬元及向指定之公益團
    體、地方自治團體或社區提供80小時之義務勞動服務，緩刑
    內付保護管束確定）使用之門號0000000000號行動電話通知
    丙○○，丙○○即前往大同路工寮內挑選仍有體溫之斃死豬
    購買。其後，丙○○均在坐落高雄縣路竹鄉○○段239 地號
    土地上將上開所購得之斃死豬分切、貯存，再經由蘇新育（
    已經原審判處有期徒刑1 年2 月，緩刑3 年，並應向公庫支
    付新台幣10萬元及向指定之公益團體、地方自治團體或社區
    提供80小時之義務勞動服務，緩刑內付保護管束確定）居間
    介紹綽號「少年仔」之不詳姓名年籍成年男子向丙○○購買
    斃死豬豬肉等轉售供人食用，罔顧消費者之權益，危害他人
    健康，情節重大。嗣於96年6 月20日下午7 時50分許，經警
    至坐落高雄縣路竹鄉○○段239 地號土地依法搜索，當場查
    扣丙○○所有之屠刀7 支、磨刀棒、鐵勾、工具各1 支、磅
    秤1 台、記事本1 本、門號0000000000號行動電話1 具、冷
    凍櫃1 檯及斃死豬豬肉2 千80公斤，另在高雄縣路竹鄉○○
    街181 號乙○○住處依法搜索後，扣得乙○○所有之門號00
    00000000號行動電話1 具，另在高雄縣路竹鄉○○街47巷23
    號蘇新育住處搜索，扣得蘇新育所有之門號0000000000號行
    動電話1 具，而後得知上情。
二、案經臺灣臺南地方法院檢察署檢察官自動檢舉及內政部警政
    署刑事警察局移送臺灣臺南地方法院檢察署呈請臺灣高等法
    院檢察署令轉臺灣高雄地方法院檢察署檢察官偵查起訴。
     理  由
甲、有罪部分：
一、上訴人即被告甲○○（下稱被告）於事實欄所載時、地意圖
    將未經屠宰衛生檢查之斃死豬供人食用而販賣予丙○○，再
    經多次轉售後供人食用，罔顧消費者之權益，危害他人健康
    ，情節重大之事實，已經證人即原審共同被告丙○○於偵查
    、原審中結證稱其經由乙○○通知前往購買斃死豬後轉賣給
    「少年仔」，該斃死豬其後均賣給加工品公司轉賣不知情民
    眾食用，乙○○應知悉其購買斃死豬係要轉售民眾食用，其
    均係在工寮內任意挑選仍有體溫之斃死豬等語 (見偵查卷1
    第173 、178 、181 頁、原審訴字卷第98、99－100 頁）；
    證人即原審共同被告乙○○於原審中結證稱有將清運所得品
    質較好之斃死豬留在大同路工寮交予丙○○載走，再由丙○○隨意給付金錢，其與被告均有將清運所得之斃死豬部分卸
    下留在大同路工寮等語 (見原審訴字卷第89、96頁）；證人
    丁○○於原審審理中結證稱其於96年6 月13日、96年6 月14
    日，在大同路工寮，見被告與乙○○將清運所得其中數隻斃
    死豬卸下拖至工寮內，而後丙○○即前往載走斃死豬等語 (
    見原審訴字卷第86－87頁）；並有搜證錄影翻拍照片附卷可
    稽 (見原審訴字卷第18－42頁）。又被告亦坦承上情在卷，
    核與上開證據相符，被告之自白即堪信為真正。從而，被告
    意圖將未經屠宰衛生檢查之斃死豬供人食用而販賣，事證明
    確，犯行堪以認定。
二、核被告先後所為，均係犯係犯畜牧法第38條第2 項、第1 項
    第3 款之將未經衛生檢查合格屠體供人食用罪。被告與乙○○間有犯意聯絡及行為分擔，均為共同正犯。被告2 次所為
    ，時間不同，顯係分別起意，應分論併罰。
三、原審以被告犯行事證明確，予以論罪科刑，固非無見。惟查
    ：(一)所謂集合犯是指立法者所制定之犯罪構成要件中，本就
    預定有數個同種類之行為將反覆實行之犯罪而言，將各自實
    現犯罪構成要件之多數行為，解釋為集合犯，而論以一罪。
    是以對於集合犯，必須從嚴解釋，以符合立法者之意向。觀
    諸畜牧法第38條第2 項、第1 項第3 款之將未經衛生檢查合
    格屠體供人食用罪之構成要件文義，實無從認定立法者本即
    預定該犯罪之本質，必有數個同種類行為而反覆實行之集合
    犯行，故難認係集合犯。原判決認被告先後所為係屬集合犯
    ，自有未當。(二)被告係與乙○○共同基於意圖供人食用而販
    賣之犯意聯絡而將斃死豬販賣予丙○○，復無證據足認被告
    、乙○○與丙○○間有何犯意聯絡及行為分擔之共同正犯關
    係，原判決認被告與乙○○、丙○○均為共同正犯，亦有不
    當。(三)被告於96年6 月13日、96年6 月14日以外之時間將斃
    死豬販賣予丙○○部分尚屬不能證明（詳後述），原審予以
    論罪科刑，自有未合。被告上訴意旨以原審量刑過重，指摘
    原判決不當，雖無理由，惟原判決既有上可議，仍應由本院
    將原判決關於被告部分撤銷改判。爰審酌被告明知未經屠宰
    衛生檢查之斃死豬不得供人食用，為圖私利，罔顧消費者之
    權益及健康，竟意圖供人食用販賣，致斃死豬之豬肉等流入
    市面供人食用，惡性非輕，惟念及被告行為後已坦承錯誤，
    且被告前未曾受有期徒刑以上刑之宣告，有臺灣高等法院被
    告前案紀錄表在卷可稽等一切情狀，各量處如主文所示之刑
    ，並定其應執行之刑。又查被告前未曾因故意犯罪受有期徒
    刑以上刑之宣告，已如前述，其經此偵、審程序教訓，應知
    警惕，諒無再犯之虞，本院認所宣告之刑，以暫不執行為適
    當，併諭知緩刑3 年，並被告應向國庫支付新台幣15萬元，
    以勵自新。
四、公訴意旨另以：被告未領有主管機關核發之廢棄物處理許可
    文件或未依廢棄物處理許可文件內容，不得從事廢棄物之清
    除、處理事項，竟從事清除集運斃死豬之業務。因認被告此
    部分涉犯廢棄物清理法第46條第1 項第4 款之非法清理廢棄
    物罪嫌。惟查：
    1.按廢棄物清理法第39條第1 項規定：「事業廢棄物之再利
      用，應依中央目的事業主管機關規定辦理，不受第二十八
      條、第四十一條之限制。前項再利用之事業廢棄物種類、
      數量、許可、許可期限、廢止、紀錄、申報及其他應遵行
      事項之管理辦法，由中央目的事業主管機關會商中央主管
      機關、再利用用途目的事業主管機關定之。」；另依農業
      事業廢棄物再利用管理辦法第10條第6 款規定：「事業廢
      棄物應於送往再利用機構前清除，並依下列方式為之：六
      、清運斃死畜禽須委託經動物防疫主管機關查驗合格發給
      合格證之清運機具為之。」；又依農業事業廢棄物再利用
      種類及管理方式所規定之斃死畜禽再利用管理方式為可作
      為飼料及有機質肥料原料之用途。從而，斃死豬係屬可再
      利用之事業廢棄物，斃死豬之清除集運應依經濟部公佈之
      前開再利用管理辦法之規定，不受廢棄物清理法第41條規
      定應領有廢棄物清除、處理許可文件後始得從事清除、處
      理之規定。
    2.璇億企業股份有限公司係依「農業事業廢棄物再利用種類
      及管理方式」規定，收受斃死畜禽進行再利用製成相關產
      品，有行政院環境保護署97年12月3 日環署廢字第097009
      3665號函在卷可憑（見原審審訴字卷第78－79頁）；而被
      告為璇億公司之集運者，其所使用之車號195-SH號集運車
      所裝置之即時追蹤系統，業經行政院環境保護署審驗合格
      ，並核發操作證明文件及操作標示圖樣，而屬合格清運機
      具之清運業者，亦有行政院環境保護署95年7 月25日環署
      廢字第0950059172號函可稽（見原審審訴字卷第57－58頁
      ）。是被告既為清運斃死畜禽之合法業者，被告依法清運
      斃死豬，即無廢棄物清理法第41條之用，自不成立廢棄物
      清理法第46條第1 項第4 款之非法清理廢棄物罪。
    從而，被告此部分之犯罪尚屬不能證明，本應為無罪之諭知
    ，然公訴意旨認被告此部分與前開有罪部分為想像競合之裁
    判上一罪關係，故不另為無罪之諭知。
乙、無罪部分
一、公訴意旨略以：被告夥同乙○○、丙○○自95年10間某日起
    （上開有罪部分除外），由被告、乙○○將斃死豬載運至大
    同路工寮內，平均每兩週1 次、每次約2 、3 隻，再由丙○○以每隻300 元至1 千元不等之價格向被告、乙○○收購，
    丙○○將該斃死豬分切、貯存，再經由蘇新育居間介紹綽號
    「少年仔」之不詳姓名年籍成年男子向丙○○購買斃死豬豬
    肉等轉售供人食用，情節重大。因認被告此部分所為，亦係
    犯畜牧法第38條第2 項、第1 項第3 款之將未經衛生檢查合
    格屠體供人食用罪嫌。
二、經查，證人即原審共同被告丙○○於偵查中固結證稱其自95
    年10間某日起經由乙○○通知前往購買斃死豬後轉賣給「少
    年仔」等語 (見偵查卷1 第173 頁）；然證人丁○○於原審
    審理中結證稱其僅於96年6 月13日、96年6 月14日，在大同
    路工寮，見被告與乙○○將清運所得其中數隻斃死豬卸下拖
    至工寮內，而後丙○○即前往載走斃死豬等語 (見原審訴字
    卷第86－87頁）；並有搜證錄影翻拍照片附卷可稽 (見原審
    訴字卷第18－42頁）。此外，並無其他證據足資佐證被告有
    於96年6 月13日、96年6 月14日以外之時間將斃死豬販賣予
    丙○○，證人即原審共同被告丙○○上開證述即難認與事實
    相符，被告此部分之犯行即無從證明。
三、原審疏未詳查，率認被告有於96年6 月13日、96年6 月14日
    以外之時間將斃死豬販賣予丙○○，而觸犯畜牧法第38條第
    2 項、第1 項第3 款之將未經衛生檢查合格屠體供人食用罪
    ，並予以論罪科刑，即有未當，自應由本院將原判決撤銷，
    另為被告無罪之諭知。
丙、原審同案被告丙○○、蘇新育部分，均經原審判決確定，自
    不另論列，附此敘明。
據上論結，應依刑事訴訟法第369 條第1項前段、第364 條、第
299 條第1 項前段、第301 條第1 項前段，畜牧法第38條第2 項
、第1 項第3 款、刑法第11條前段、第28條、第51條第5 款，判
決如主文。
本案經檢察官郭振昌到庭執行職務。
中    華    民    國    98    年    8     月    31    日
                  刑事第八庭    審判長法  官   洪兆隆
                                      法  官   陳志銘
                                      法  官   郭玫利
以上正本證明與原本無異。
如不服本判決應於收受本判決後10日內向本院提出上訴書狀，其
未敘述上訴理由者，並得於提起上訴後10日內向本院補提理由書
狀（均須按他造當事人之人數附繕本）「切勿逕送上級法院」。
中    華    民    國    98    年    8     月    31    日
                                      書記官   楊茱宜
附錄本判決論罪科刑法條
畜牧法第32條第1項：
未經屠宰衛生檢查或經檢查為不合格之屠體、內臟，不得供人食
用或意圖供人食用而分切、加工、運輸、貯存或販賣。
畜牧法第38條第1項第3款、第2項：
有下列情形之一者，處新臺幣十萬元以上五十萬元以下罰鍰：
  三、違反第三十二條第一項規定，將未經屠宰衛生檢查或經檢
      查為不合格之屠體或內臟供人食用或意圖供人食用而分切
      、加工、運輸、貯存或販賣者。
有前項各款情形之一，情節重大或一年內再犯者，處三年以下有
期徒刑或併科新臺幣三十萬元以下罰金。


司法院資訊處製作；財團法人民間司法改革基金會備份。
